臺灣臺南地方法院刑事判決　　　　　　　　　　　　八十九年度訴字第一二五七號
　　公　訴　人　臺灣台南地方法院檢察署檢察官
　　被　　　告　甲○○
　　選任辯護人　王成彬
　　被　　　告　丙○○
　　選任辯護人　林弘明
右列被告等因違反毒品危害防制條例案件，經檢察官提起公訴（八十九年度偵字第六
一六六號、八十九年度偵字第六一六五號），本院判決如左：
    主  文
甲○○、丙○○均無罪。
    理  由
一、公訴意旨略以：(1)被告甲○○意圖營利，基於販賣毒品海洛因之概括犯意，自民
    國八十九年四月三十日起，至八十九年五月十一日止，先後三次在台南縣永康市
    ○○○街五十七之五號十二樓之廿二住處或該大樓門口，以每次新台幣（下同）
    七千元之價格，販賣第一級毒品海洛因予丁○○以供其施用。又於八十九年五月
    十一日販賣海洛因時，無償轉讓第二級毒品安非他命一包予丁○○施用。八十九
    年五月十七日下午三時許，經警在台南縣永康市○○○街五十七之五號九樓之廿
    七丁○○住處搜索查獲丁○○，並扣得其向被告甲○○購得之海洛因一包（含袋
    重零點六公克）、自被告甲○○受讓之安非他命一包（含袋重一公克）(2)被告丙○○明知被告甲○○販賣第二級毒品安非他命予他人，卻基於共同販賣毒品之概
    括犯意，自八十九年四月間起，先後三十餘次，受被告甲○○指揮，將被告甲○○所交付之毒品安非他命預先放置在指定之地點，如台南縣永康市○○○○○路
    、大橋一街一帶，再由被告甲○○通知購買毒品之不詳姓名之人前去拿取安非他
    命，並由被告丙○○負責記錄販賣安非他命之數量、存貨量、其向購買者收取之
    金額等事項，被告甲○○給付五百元或一千元予被告丙○○，並代其支付房租以
    作為其運送毒品之代價，因認被告甲○○涉嫌違反毒品危害防制條例第四條第一
    項、第二項之販賣第一級毒品、第二級毒品罪嫌及同條例第八條第二項之轉讓第
    二級毒品罪嫌，被告丙○○涉嫌違反同條例第四條第二項之販賣第二級毒品罪嫌
    等語。
二、按犯罪事實應依證據認定之，無證據不得推定其犯罪事實；又不能證明被告犯罪
    者，應諭知無罪之判決，刑事訴訟法第一百五十四條、第三百零一條第一項前段
    分別定有明文。再認定被告有罪之事實，應憑證據，如未能發現相當之證據，或
    證據不足以證明，自不能以推測或擬制之方法，以為裁判之基礎；且認定犯罪事
    實所憑之證據，其為訴訟上之證明，須達於通常一般人均不致有所懷疑，而得確
    信其為真實之程度者，始得據為有罪之認定，倘其證明尚未達到此一程度而有合
    理之懷疑存在時，尚難為有罪之認定基礎；苟積極證據不足以為不利於被告事實
    之認定，即應為有利於被告之認定，更不必有何有利之證據，最高法院三十年上
    字第八一六號、四十年台上字第八六號、七十六年台上字第四九八六號分別著有
    判例可資參照。再按施用安非他命之人，所犯為毒品危害防制條例第十條第二項
    之罪，供出毒品來源，因而破獲者，依同條例第十七條規定，得減輕其刑。因此
    施用毒品之犯罪行為人為減輕刑責，自難免有虛構毒品來源，以冀求減刑之情事
    ，是為擔保其陳述之真實性，自應有足以令人確信其陳述為真實之證據，始可採
    為認定之依據。又同案被告不利於己之陳述，雖得採為其他共同被告犯罪之證據
    ，惟此項不利之陳述須無瑕疵可指，且就其他方面調查又與事實相符者，始得採
    為其他共同被告犯罪事實之認定，若不為調查而專憑此項供述即為其他共同被告
    犯罪事實之認定，顯與刑事訴訟法第一五六條第二項規定有違；因此現行刑事訴
    訟法下被告之自白或共同被告不利於己之陳述，其證明力並非可任由法院依自由
    心證主義之原則自由判斷，而受相當之限制，有證據法定主義之味道，即尚須另
    有其他必要之補強證據來補足，其自白之證明力始得採為斷罪之資料。
三、本件公訴人認被告甲○○涉有右揭犯行，無非係以證人丁○○及共同被告丙○○
    之指訴及扣案之帳冊為其主要論據；公訴人認被告丙○○涉有右揭犯行，無非係
    以共同被告丙○○於警訊及偵查中之自白及扣案之帳冊為其主要論據。惟訊據被
    告甲○○及丙○○均堅決否認有何公訴人所指之犯行，被告甲○○辯稱：伊與被
    告丙○○、丁○○曾共同出資向乙○○購買三次毒品，伊並未販賣海洛因予丁○○，亦未轉讓安非他命予丁○○，亦未與被告丙○○共同販賣安非他命等語；被
    告丙○○則辯稱：伊與被告甲○○共同經營擺放電動賭博機具，扣案之帳冊係伊
    擺放電動賭博機具所做之紀錄，且甲○○曾持刀傷害伊，伊始於警訊、偵查為不
    利被告甲○○之陳述等語。經查：
（一）證人丁○○於警訊中證稱：「我所持有、施用之毒品海洛因及安非他命，都是
      我親自向綽號『阿志』或『建中』（同一人）之男子購得，每次購買壹小包，
      半錢重，價錢是新台幣柒仟元，我向『阿忠』購買三次，第一次大約在八十九
      年四月三十日晚上二十二時許在台南縣永康市○○○街五七之五號十二樓之二
      二室內購買，第二次在八十九年五月六日晚上二十二時許在台南縣永康市○○○街五七號十二樓之二二室內購買，第三次在八十九年五月十一日晚上二十二
      時許在永康市○○○街五七之五號門口旁邊購買，這三次我都向『阿志』或『
      建中』（同一人）購買毒品海洛因，但第三次購買海洛因時，我順便向他要一
      小包安非他命，安非他命無算錢」等語（詳警卷），然證人丁○○於本院調查
      時卻改稱：「當時沒有人知道我吸食毒品，應該是甲○○告密的，所以我認為
      他說我吸食，我就說他賣，他沒有在賣，我這樣講過意不去」、「（問：檢察
      官偵查中言毒品是向甲○○買的，有何意見？）當時我毒癮犯了，自己講什麼
      不清楚」、「（問：甲○○有無拿安非他命或其他毒品給你？）沒有，我有向
      乙○○要過」等語（詳本院九十年五月二十四日訊問筆錄），復於本院審理時
      仍堅稱：「（問：警局偵訊時言，八十九年四月三十日、五月六日、五月十一
      日，曾向甲○○買海洛因，是否實在？）當初我被抓時，只有甲○○知道我吃
      藥，我以為是他告密，所以我就說是他販賣的」、「（問：檢察官第一次偵訊
      時言吸食的毒品來源，都是向甲○○買的，是否實在？）當時藥癮發作，不知
      道為何這樣講」等語（詳本院九十一年二月二十五日審判筆錄），且證人丁○○警訊時陳稱：「我所持有、施用之毒品海洛因及安非他命，都是我親自向『
      阿志』或『建中』綽號」 (同一人）之男子購得」等語（詳警卷），然經本院
      訊以：「乙○○的綽號？」，其答稱：「阿志」，復訊以：「甲○○的綽號？
      」，其答以：「阿輝」等語（詳前開審判筆錄），是由證人丁○○於本院審理
      中所述，「阿志」與「建中」應非同為一人，證人丁○○證詞反覆，有明顯瑕
      疵。另經本院隔離訊問證人丁○○、被告丙○○、被告甲○○等人，證人丁○○證稱：「我和甲○○、丙○○一起請乙○○幫我拿毒品。有三次，我們三人
      一人出二千多元，乙○○交海洛因給我們，壹個袋子，我們再分。第一次是五
      月一日，有二次是晚上，有一次是白天，在開元路、中華路交叉口的四海豆漿
      交毒品」、「我們三人向乙○○拿海洛因，印象中有三次，在中華路與開元路
      交叉口的四海豆漿店門口，平均壹個人出二千多元」等語、「第三次我有向乙○○要壹包安非他命」（詳本院九十年五月二十四日訊問筆錄及前開審判筆錄
      ），核與被告丙○○、甲○○所述與證人乙○○為毒品交易之地點、時間、每
      人分攤之金額相符。是被告甲○○是否曾販賣海洛因及轉讓安非他命供證人丁○○吸食乙節，即有可疑。
（二）次查，被告丙○○於警訊中固自白曾與被告甲○○共同販賣安非他命，然被告
      丙○○於本院調查、審理中均堅決否認上情，並辯稱：扣案之帳冊係伊與被告
      甲○○共同經營擺設電動玩具機台之營收及伊平日之收支紀錄，並非伊與被告
      甲○○販賣毒品安非他命之紀錄，係因被告甲○○誤會伊偷拿錢，且拿刀刺傷
      伊，而故意陷害被告甲○○，指認被告甲○○有販賣毒品安非他命等語。然其
      前後所述不一，是否確有與被告甲○○販賣安非他命情事，已啟人疑竇。且被
      告丙○○於警訊中亦自承：「他（指被告甲○○）就把毒品交給我，叫我把毒
      品送到他之前與下線（吸毒者、購買毒品之人）約好的地點放置」、「（問：
      你是否有跟下線拿錢？）沒有」等語（詳警卷第二次訊問），然衡諸毒品之價
      值昂貴，販毒者與買毒者莫不以一手交錢，一手交付毒品之方式進行毒品交易
      ，被告丙○○所稱其將毒品交付買毒者時，並未向買毒者收取價金，實與常情
      有違，而殊難想像。再者，經本院質之被告甲○○亦不否認曾持刀刺傷被告丙○○，其陳稱：「當時他（指被告丙○○）是偷拿錢我並沒有打他，只是一時
      氣憤不小心隨手在廚房拿西瓜刀要嚇阻他，才不小心造成這個錯誤」等語（詳
      警卷），足徵被告丙○○與甲○○之間確實曾有過節無訛，是被告丙○○之指
      稱是否可信，亦容有可疑。另依卷附扣案之帳冊影本，其記載方式為「阿義２
      ，大頭２，阿天１，存出４‧５，餘３‧５，大頭細長０‧２＋０‧３」，其
      記載內容簡略，既未有上開數目字意義為何之記載，亦無法明確顯示有無交易
      安非他命之行為，且無法查知具體交易數量、價格、時間、地點及「阿義」、
      「大頭」、「阿天」為何人之具體交易對象，尚不足以此帳冊即推論被告丙○○與被告甲○○共同販賣安非他命之證明。又參諸證人丁○○亦證稱：「我開
      泡沫紅茶店，他們二人將檯子寄放在我那裡」等語（詳前開審判筆錄），足認
      被告二人確有經營擺設電動玩具機台，是被告丙○○辯稱：扣案帳冊係經營擺
      設電動玩具機台之營收及平日收支之紀錄等語，亦不無可能。末稽以上開最高
      法院判決意旨，共同被告丙○○之陳述，既更須有相當限制，必須該項不利之
      陳述無瑕疵可指，且就其他方面調查與事實相符者，始得採為被告二人犯罪事
      實之認定，然公訴人認被告二人共同販賣安非他命多達三十餘次之犯行，除被
      告丙○○之自白外，既查無其他補強證據，足證被告丙○○自白為真，自無法
      徒憑被告丙○○於警訊、偵訊中之上開自白，資為被告二人有販賣安非他命犯
      行之認定。
（三）按供出毒品來源因而破獲者，依法得減輕其刑，毒品危害防制條例第十七條定
      有明文。故施用毒品者或販賣者，與其上手之販賣者居於利害相反之地位，前
      者不利於後者之供述，固得採為後者犯罪之證據，惟其證詞與自身顯有利害關
      係，因此仍應調查其他必要證據，以查是否與事實相符，不得僅以後手之供述
      ，而認定他人有販賣毒品之犯行。本件證人丁○○之證詞與自身有利害關係，
      其於警訊、偵查中雖曾為被告甲○○不利之供述，惟其之供述前後不一，瑕疵
      明顯，且於本院調查、審理中均推翻前供，自難僅憑其有瑕疵之證言即為被告
      甲○○有販賣海洛因、轉讓安非他命犯行之認定。
（四）再者，本件經台南縣警察局持檢察官開立之搜索票前往被告甲○○家中搜索，
      並未查獲任何第一級毒品海洛因、第二級毒品安非他命或其他販賣海洛因、安
      非他命之工具，例如微量天平、分裝袋、分裝勺等，有該局之搜索扣押證明筆
      錄附卷可查。是本件除證人丁○○反覆不一之證述及共同被告丙○○有瑕疵之
      供述外，尚乏有足以令人確信之直接證據或補強證據得為被告二人論罪科刑之
      依據。
（五）此外，本院復查無積極證據證明被告二人有販賣海洛因、安非他命之犯行，既
      不能證明被告二人犯罪，即應為被告二人無罪之諭知。
據上論斷，應依刑事訴訟法第三百零一條第一項，判決如主文。
本案經檢察官蔡英俊到庭執行職務。
中      華      民      國    九十一    年      二      月    二十七    日
                  臺灣台南地方法院刑事第二庭
                                      法  官  鄭  燕  璘
右正本證明與原本無異。
如不服本判決，應於判決送達後十日內，向本院提出上訴狀。
                                      書記官  田  富  蓉
中      華      民      國    九十一    年      二      月    二十七    日
